臺灣新竹地方法院刑事判決　　　　　　　　　　　　　　九十年度訴字第四五九號
　　公　訴　人　臺灣新竹地方法院檢察署檢察官
　　被　　　告　乙○○
　　　　　　　　甲○○
右列被告因違反廢棄物清理法案件，經檢察官提起公訴( 九十年度偵字第六七一號 )
及移
：
    主  文
乙○○共同連續未依規定領有廢棄物清除、處理許可文件，從事廢棄物貯存、清除，
處有期徒刑壹年肆月。緩刑肆年。
甲○○共同未依規定領有廢棄物清除、處理許可文件，從事廢棄物貯存、清除，處有
期徒刑壹年貳月。緩刑年。
    事實
一、乙○○明知從事廢棄物清除、處理業務者，應向主管機關或中央主管機關委託之
    機關申請核發公民營廢棄物清除處理機構許可文件後，始得受託清除、處理廢棄
    物業務，竟未依法領有廢棄物清除、處理許可文件，基於概括犯意，自民國八十
    九年七月下旬起以載運一車廢棄物分取運費新臺幣( 下同 )一千一百元之代價接
    受丙○○( 經本院另案判處有期徒刑一年六月確定 )之委託，連續多次駕駛燁龍
    汽車貨運股份有限公司( 下稱：燁龍公司 )所有車牌號碼ＮＭ〡六四九號大貨車
    ，自新竹科學園區、桃園縣中壢市某不詳工地載運工程所產生之建築木材、磚塊
    、廢鋼筋、鐵條、塑膠等一般事業廢棄物，返回丙○○之父鍾細維( 經本院另案
    判處有期徒刑一年二月確定 )所有坐落新竹縣寶山鄉○○○段三叉凸小段一○一
    、一○一之一、五一三地號土地棄置，而從事廢棄物之貯存與清除，嗣先後於(1)
    八十九年七月二十八日十五時五十五分許，經新竹縣寶山鄉公所環境衛生稽查人
    員當場查獲乙○○駕駛上開大貨車正傾倒建築廢棄物在鍾細維所有之上開土地、
    (2)八十九年九月二十八日一時四十分許、八十九年十月二十七日二十三時五十五
    分許，亦經新竹縣寶山鄉公所環境衛生稽查人員二次查獲乙○○駕駛上開大貨車
    裝載建築廢棄物欲傾倒在鍾細維所有之上開土地。
二、甲○○明知從事廢棄物清除、處理業務者，應向主管機關或中央主管機關委託之
    機關申請核發公民營廢棄物清除處理機構許可文件後，始得受託清除、處理廢棄
    物業務，竟未依法領有廢棄物清除、處理許可文件，而於九十年元月十七日以載
    運一車廢棄物分取運費一千一百元之代價接受丙○○之委託，並與乙○○基於犯
    意之聯絡，由甲○○駕駛燁龍公司所有車牌號碼ＮＪ〡六五九號大貨車跟隨乙○○所駕駛上開車牌號碼ＮＭ〡六四九號大貨車，共同自桃園縣中壢市某不詳工地
    載運施工所產生之建築廢棄物，前往鍾細維所有上開土地棄置建築廢棄物，從事
    廢棄物之貯存與清除，旋即為警當場查獲，始悉上情。
三、案經新竹縣警察局竹東分局報請臺灣新竹地方法院檢察署檢察官偵查起訴。
    理  由
一、訊據被告乙○○、甲○○固供承其等未領得廢棄物清除、處理許可文件，惟仍於
    上揭時間、地點駕駛大貨車載運混有木材、磚塊、廢鋼筋之建築廢棄物，前往鍾
    細維所有上開土地棄置廢棄物等情不諱，惟被告甲○○矢口否認有何違反廢棄物
    清理法犯行，辯稱：其不知將建築廢棄物棄置在鍾細維之土地係違法行為云云，
    經查：
    (一)被告乙○○受丙○○委託，先後於八十九年七月二十八日、八十九年九月二
        十八日、八十九年十月二十七日駕駛上開大貨車，及與被告甲○○於九十年
        元月十七日分別駕駛大貨車載運建築廢棄物前往鍾細維所有上開土地傾倒等
        情，業據被告乙○○、甲○○供承不諱，並經證人即新竹縣寶山鄉公所環境
        衛生稽查人員溫碧汀證述明確，且經丙○○到庭陳述綦詳，復有現場照片數
        幀、寶山鄉公所環境衛生稽查工作紀錄表四紙附卷可稽，而觀諸卷附照片，
        被告所駕車輛載運之物混有木材、磚塊、塑膠等物，是此因建築施工所生之
        廢棄物，顯屬一般之事業廢棄物無訛。
    (二)又載運廢棄物之運輸行為，依事業廢棄物貯存清除處理方法及設施標準第二
        條第二款規定，係屬「清除」廢棄物之行為，行為人如有載運廢棄物之運輸
        行為，縱尚未傾倒，仍屬「清除」廢棄物之行為。而鍾細維所有上開土地經
        本院於九十年十二月二十一日至現場勘驗確堆放有鋼筋、鐵條、塑膠、磚塊
        、廢土等建築廢棄物，且堆置面積甚廣，高度呈斜坡狀向山邊處延伸乙節，
        亦有勘驗筆錄及照片附卷可稽，是被告乙○○、甲○○未經申請許可，即以
        上開大貨車至工地載運施工所產生之建築廢棄物前往鍾細維所有上開土地卸
        載，自屬清除廢棄物之行為，至被告將廢棄物棄置在鍾細維所有上開土地，
        則屬貯存廢棄物之行為，亦無疑異。
    (三)再廢棄物清理法前於八十九年一月十九日修正公布後二日生效、並於九十年
        十月二十四日再次修正公布後二日生效( 新舊法之比較詳後述 )，國民既有
        知法義務且刑法第十六條亦規定不得因不知法律而免除其刑事責任，是被告
        自不得主張不知法律而免罰。抑且，有關環保工作，政府推行多年，對於環
        保事件大眾媒體亦均有顯著報導，被告自不得諉為不知，被告乙○○、甲○○未依法領有廢棄物清除、處理許可證或核備文件，即從事廢棄物清除工作
        ，難謂無違法之認識。遑論，廢棄物之清除、處理，因管制甚嚴，其處理之
        費用亦高，被告乙○○、甲○○平日既以駕駛貨車載運砂石為業，要難就此
        諉為不知，是被告乙○○、甲○○既知其所載運之建築廢棄物內含大量建築
        木材、磚塊、廢鋼筋、鐵條、塑膠等物，並非乾淨之土方，未經合法處理程
  序，顯足污染環境，惟仍任意將廢棄物棄置於土地上，猶難謂其無違法之故
        意。是被告甲○○辯稱其不知棄置建築廢棄物在鍾細維上開土地係違法行為
        云云，顯不合情理，要難採信。
    綜上所述，被告前述否認犯行之所辯，要係事後卸責之詞，不足採信，被告未領
    有廢棄物清除、處理許可文件，而從事廢棄物貯存、清除之事證明確，犯行堪以
    認定。
二、按廢棄物清理法，已於民國九十年十月二十四日修正公布施行，公民營廢棄物清
    除處理機構之管理及有關處罰，業已分別修正為第四十一條、第四十五條、第四
    十六條，其違反第四十六條情形之一者，處一年以上五年以下有期徒刑，得併科
    新台幣三百萬元以下罰金。惟依被告行為時法( 九十年元月 )有關公、民營廢棄
    物清除、處理機構經營廢棄物之貯存、清除或處理業務，應列明專業技術人員與
    貯存、清除、處理之工具、方法、設備及場所，向地方主管機關申請核發許可證
    。但從事有害事業廢棄物之貯存、清除或處理者，地方主管機關應先報請中央主
    管機關核准，始得發給許可證，修正前廢棄物清理法第二十條定有明文。而未經
    主管機關許可，提供土地回填、堆置廢棄物者；未依同法第二十條規定領有廢棄
    物清除、處理許可證或核備文件，從事廢棄物貯存、清除、處理者，處一年以上
    五年以下有期徒刑，得併科一百萬元以下罰金，同法第二十二條第二項第三款、
    第四款亦定有明文。該法第二十二條第二項第四款就「未依第二十條規定領有廢
    棄物清除、處理許可證或核備文件，從事廢棄物貯存、清除、處理者」，在文義
    上，則除未領有上開許可證之「公、民營廢棄物清除、處理機構」外，當然包括
    原本即未具申請資格，不可能取得該項許可證或核備文件之「非公、民營廢棄物
    清除、處理機構」之自然人。苟任何自然人或法人未以公、民營機構之經營型態
    向地方主管機關申請核發許可證，即擅自從事廢棄物之貯存、清除或處理等行為
    ，自仍應依同法第二十二條第二項第四款規定處罰之( 最高法院九十年度臺上字
    第六八九○號、第三八三○號判決參照 )。被告乙○○、甲○○行為後法律有變
    更，比較舊廢棄物清理法第二十二條第二項第四款及修正後廢棄物清理法第四十
    六條第一項第四款之規定，二者刑度完全相同，修正後之廢棄物清理法僅將罰金
    部分由原( 舊法 )「得併科一百萬元以下罰金」改為「得併科新臺幣三百萬元以
    下罰金」，依刑法第二條第一項前段之規定，應適用裁判時之新法。核被告乙○○、甲○○清運、貯存廢棄物，其等所為，均係犯修正後廢棄物清理法第四十六
    條第一項第四款之未領有許可文件從事廢棄物貯存、清除罪。公訴人雖認被告上
    開犯行係犯修正前廢棄物清理法第二十二條第二項第三款之未經主管機關許可，
    提供土地堆置廢棄物罪，惟被告乙○○、甲○○既係受丙○○委託，駕駛大貨車
    載運建築廢棄物，前往上開土地棄置廢棄物，顯非從事提供土地回填、堆置廢棄
    物之行為，自難繩以該罪名，惟其起訴之犯罪事實，與本院認定被告犯罪之基本
    社會事實相同，爰依法變更起訴法條。又被告乙○○與甲○○就九十年元月十七
    日從事上開廢棄物貯存、清除之犯行間，互有犯意聯絡及行為分擔，為共同正犯
    。又被告乙○○所為上開多次從事廢棄物貯存、清除行為，時間緊接，所犯基本
    構成要件相同，顯係出於概括之犯意為之，為連續犯，爰依刑法第五十六條之規
    定以一罪論，並加重其刑。爰審酌被告乙○○、甲○○任意傾倒廢棄物，對環境
    影響劇烈，及各被告犯罪動機、目的、手段、生活狀況、違法行為之次數、智識
    程度及犯罪後態度等一切情狀，分別量處如主文第一、二項所示之刑。末查被告
    乙○○、甲○○前均未曾受有期刑以上刑之宣告，有臺灣高等法院被告全國前案
    紀錄表附卷足憑，經此科刑之教訓，今後應益知慎戒，信無再犯之虞，本院認本
    案刑之宣告，以暫不執行為適當，爰併諭知乙○○緩刑四年，甲○○緩刑三年，
    以勵自新。
三、公訴意旨另以丙○○自八十九年五月四日起，連續提供其父鍾細維所有坐落新竹
    縣寶山鄉○○○段三叉凸小段第一○一、一○一之一、五一三地號土地，供他人
    堆置建築廢棄物，並僱用甲○○為司機，負責載運建築廢棄物至上開地點傾倒，
    因認為被告甲○○此部分亦涉有修正後廢棄物清理法第四十六條第一項第四款之
    未領有許可文件從事廢棄物貯存、清除罪嫌，惟訊據被告甲○○則堅決否認其有
    多次從事廢棄物貯存、清除犯行，辯稱：其僅於九十年元月十七日跟隨乙○○所
    駕駛上開大貨車，共同自桃園縣中壢市某不詳工地載運施工所產生之建築廢棄物
    ，前往鍾細維所有上開土地棄置等語，而共同被告乙○○亦陳稱：其上開多次駕
    駛大貨車載運廢棄物，前往鍾細維所有上開土地棄置期間，僅有於九十年元月十
    七日與被告甲○○共同駕車前往棄置廢棄物等情，且經證人丙○○證述：被告甲○○僅有於九十年元月十七日第一次載運廢棄物，前往其父鍾細維所有上開土地
    棄置乙節明確，參之卷附寶山鄉公所環境衛生稽查工作紀錄表四紙，除於九十年
    元月十七日記載被告甲○○與乙○○駕車前往鍾細維所有上開土地傾倒廢棄物外
    ，餘則記載於八十九年七月二十八日、八十九年九月二十八日及八十九年十月二
    十七日先後查獲被告乙○○駕車載運廢棄物，是被告甲○○上開所述，尚非無據
    ，此外復查無其他積極証據足資証明被告甲○○確涉有該部分犯行，應認為被告
    甲○○所涉此部分犯行尚屬不能証明，檢察官既認為被告甲○○所涉此部分犯行
    如果成立，與被告甲○○所涉上開違反廢棄物清理法犯行間，具有連續犯之裁判
    上一罪關係，爰不另為無罪之諭知，附此敘明。
四、臺灣士林地方法院檢察署檢察官以：被告乙○○明知未領有廢棄物清除、處理許
    可文件，不得從事廢棄物貯存、清除、處理，竟於八十九年十二月六日，接受丙○○委託，駕駛車牌號碼ＮＭ〡六四九號大貨車，前往臺北市○○區○○段地號
    七( 即安康路四十六號之一 )吳鴻洲經營之宗營環保工程有限公司載運營建廢棄
    物，擬載往鍾細維所有上開土地傾倒，惟於等候裝載時，即為警查獲，因認被告
    乙○○涉有修正後廢棄物清理法第四十六條第一項第四款之未領有許可文件從事
    廢棄物貯存、清除罪嫌( 九十年度偵字第一五四五號 )而移請本院併案審理。經
    查，被告乙○○確與鄒清政於上開時日接受丙○○委託，分別駕駛車牌號碼ＮＭ
    〡六四九號、ＮＪ〡六五九號大貨車，前往臺北市○○區○○段地號七( 即安康
    路四十六號之一 )吳鴻洲經營之宗營環保工程有限公司載運營建廢棄物，惟尚未
    開始裝載至乙○○所駕之大貨車前，即為警在該處查獲等情，業據證人吳鴻洲、
    鄒清政陳述綦詳，且有現場照片六幀附卷可稽，足見被告乙○○尚未著手實施載
    運廢棄物之運輸行為，應堪認定。又證人吳鴻洲既證述：丙○○於為警查獲當日
    是第一次派車來到我工廠，都還沒有載運廢棄物回到新竹寶山鄉等語，核與證人
    丙○○證述：其於為警查獲當日係叫司機第一次前往載運，還沒有載運就被查獲
    ，所以新竹縣寶山鄉土地尚沒有堆置吳鴻洲公司的廢棄物等語相符，此外復查無
    其他積極証據足資証明被告乙○○確涉有該部分犯行，應認為被告乙○○所涉此
    部分犯行尚屬不能証明，而與被告乙○○所涉上開違反廢棄物清理法犯行間顯無
    連續犯裁判上一罪之關係，本院無從併予審判，應退由檢察官另行依法辦理。
據上論斷，應依刑事訴訟法第二百九十九條第一項前段、第三百條，修正後廢棄物清
理法第四十六條第一項第四款，刑法第二條第一項前段、第十一條前段、第二十八條
、第五十六條、第七十四條第一款，判決如主文。
本案經檢察官吳金棟到庭執行職務。
中      華      民      國    九十一    年      五      月    二十二    日
                                    臺灣新竹地方法院刑事第一庭
                                        法  官  王佳惠
右正本證明與原本無異。
如不服本判決，應於判決送達後十日內向本院提出上訴狀( 應附繕本 )，上訴於
臺灣高等法院。
                                        書記官  江靜玲
中      華      民      國    九十一    年      五      月    二十三    日
本案論罪科刑之主要法條：修正後廢棄物清理法第四十六條第一項第四款。
有下列情形之一者，處一年以上五年以下有期徒刑，得併科新台幣三百萬元以下罰金
：
四、未依第四十一條第一項規定領有廢棄物清除、處理許可文件，從事廢棄物貯存、
    清除、處理，或未依廢棄物清除、處理許可文件內容貯存、清除、處理廢棄物。
